臺灣基隆地方法院基隆簡易庭小額民事判決
111年度基小字第2022號
原      告  新安東京海上產物保險股份有限公司

法定代理人  陳忠鏗  
訴訟代理人  羅天君  
            林鴻明  
            李孝寬  
被      告  謝立臣  

上列當事人間損害賠償事件，本院於民國111年11月9日言詞辯論
終結，判決如下：
    主  文
被告應給付原告新臺幣肆萬伍仟玖佰柒拾捌元，及自民國一一一
年七月十六日起至清償日止，按週年利率百分之五計算之利息。
原告其餘之訴駁回。
訴訟費用新臺幣壹仟元，由被告負擔新臺幣陸佰元，餘由原告負
擔。
本判決第一項得假執行。
    事實及理由
一、被告經本院合法通知，未於言詞辯論期日到場，核無民事訴
    訟法第386條所列各款情形，爰依同法第436條之23、第436
    條第2項、第385條第1項前段規定，准原告之聲請，由其一
    造辯論而為判決。
二、原告主張：伊承保訴外人梁郅興所有之車牌號碼000-0000號
    自用小客車（下稱系爭車輛）之車體損失險，訴外人梁郅興
    之配偶梁潔薇駕駛系爭車輛於民國111年1月5日下午4時許行
    經基隆市○○區○○路000號前，因被告駕駛車牌號碼000-0000
    號自用小客車行經該處未注意保持行車安全距離，致撞擊系
    爭車輛，因而造成系爭車輛受有損害，經被保險人報請原告
    處理，已由原告依保險契約修復返還，該車之車損修復明細
    為：工資新臺幣（下同）18,854元、烤漆費用16,310元及零
    件費用41,041元，上開合計76,205元，依保險法第53條規定
    取得代位求償權，為此依保險法第53條及民法第184條第1項
    、第191條之2規定，請求被告賠償修理費用等語。並聲明：
    被告應給付原告76,205元，及自起訴狀繕本送達翌日起至清
    償日止，按週年利率5%計算之利息。
三、被告未於言詞辯論期日到場，亦未提出書狀作何聲明或陳述
    。
四、本院之判斷：
　㈠原告上開主張，業據提出系爭車輛行車執照影本、駕駛人身
    分證及駕駛執照影本、車損及修復照片、基隆市警察局第四
    分局道路交通事故當事人登記聯單影本、匯豐汽車匯豐基隆
    廠鈑噴估價單影本、電子發票證明聯影本等件為憑，本院亦
    依原告之聲請，向基隆市警察局第四分局調取事故處理資料
    ，經該局以111年6月28日基警四分五字第1110408735號函檢
    附基隆市警察局第四分局道路交通事故當事人登記聯單、A3
    類道路交通事故調查報告表、基隆市警察局第四分局安樂派
    出所員警工作紀錄簿、現場採證及車損照片，核與原告前揭
    主張並無不合；而被告經合法通知，無正當理由，未於言詞
    辯論期日到庭，復未提出書狀作何聲明或陳述以供審酌，故
    經本院調查證據之結果，自堪認原告之主張為可採。
　㈡按因故意或過失，不法侵害他人之權利者，負損害賠償責任
    ；又被保險人因保險人應負保險責任之損失發生，而對於第
    三人有損失賠償請求權者，保險人得於給付賠償金額後，代
    位行使被保險人對於第三人之請求權；但其所請求之數額，
    以不逾賠償金額為限；民法第184條第1項前段、保險法第53
    條第1項亦均有規定。依前揭員警工作紀錄簿之記載：被告
    係於上開時間、地點由後方不注意擦撞前方之系爭車輛等語
    ，已可見其確有過失之情形；被告復未舉證證明其對於防止
    損害之發生，已盡相當之注意，且系爭車輛確因本件事故受
    損，被告之過失行為與系爭車輛受損結果間有相當因果關係
    ，應負侵權行為損害賠償責任，原告已依保險契約給付系爭
    汽車之修復費用，自得依上開法律規定代位行使對被告之損
    害賠償請求權。
　㈢另按負損害賠償責任者，除法律另有規定或契約另有訂定外
    ，應回復他方損害發生前之原狀；第1項情形，債權人得請
    求支付回復原狀所必要之費用，以代回復原狀，民法第213
    條第1項、第3項定有明文。但修理材料以新品換舊品，應予
    折舊（最高法院77年度第9次民事庭會議決議一參照）。再
    查系爭車輛於108年2月出廠（見系爭車輛之行車執照影本，
    因不知其確切之出廠日期，推定系爭車輛為108年2月15日出
    廠，而以108年2月15日為計算折舊之基準），至事故發生即
    受損之111年1月5日止，依營利事業所得稅查核準則第95條
    第6款規定：「固定資產提列折舊採用定率遞減法者，以1年
    為計算單位，其使用期間未滿1年者，按實際使用之月數相
    當於全年之比例計算之，不滿1月者，以月計」之方法計算
    結果，使用之時間應以2年11月計，其車輛及附加零件已有
    折舊，應將折舊部分予以扣除。本院依行政院所頒固定資產
    耐用年數表及固定資產折舊率之規定，自用小客車之耐用年
    數為5年，依定率遞減法每年折舊369‰，則原告請求之修理
    費中，零件費用部份之41,041元應予折舊，依上開標準計算
    折舊後，原告所得請求之零件部份費用為10,814元（計算式
    ：第1年折舊值為41,041元369‰＝15,144元，第1年折舊後價
    值則為41,041元－15,144元＝25,897元；第2年折舊值為25,89
    7元369‰＝9,556元，第2年折舊後價值為25,897元－9,556元＝
    16,341元，第3年【僅11個月】折舊值為16,341369‰¹¹／₁₂
    =5,527元，其折舊後價值則為16,341元－5,527元=10,814元
    ）。加計其餘不應折舊之修復金額（工資18,854元、烤漆費
    用16,310元），則修復系爭車輛之必要費用應為45,978元（
    計算式：10,814元＋18,854元＋16,310元＝45,978元）。故原
    告主張之車輛修復費用，在此範圍內係屬必要，逾此範圍，
    即非可採。
　㈣按給付無確定期限者，債務人於債權人得請求給付時，經其
    催告而未為給付，自受催告時起，負遲延責任。其經債權人
    起訴而送達訴狀，或依督促程序送達支付命令，或為其他相
    類之行為者，與催告有同一之效力。遲延之債務，以支付金
    錢為標的者，債權人得請求依法定利率計算之遲延利息，但
    約定利率較高者，仍從其約定利率；應付利息之債務，其利
    率未經約定，亦無法律可據者，週年利率為5%，民法第229
    條第2項、第233條第1項及第203條分別定有明文。經查，本
    件原告所代位係侵權行為損害賠償之債，為給付未確定期限
    債務。是原告請求自起訴狀繕本送達翌日（即111年7月16日
    ，送達證書見本院卷第69頁）起至清償日止，按週年利率5%
    計算之法定遲延利息，合於上開規定，應予准許。
五、綜上所述，原告基於民法侵權行為之規定及保險代位之法律
    關係，請求被告給付45,978元，及自起訴狀繕本送達之翌日
    即111年7月16日起至清償日止，按週年利率5%計算之利息，
    為有理由，應予准許。逾此範圍之請求，為無理由，應予駁
    回。
六、本件係適用小額訴訟程序所為被告部分敗訴之判決，依民事
    訴訟法第436條之20規定，就原告勝訴部分依職權宣告假執
    行。
七、訴訟費用即第一審裁判費1,000元，由被告負擔600元，餘由
    原告負擔。
據上論結，本件原告之訴為一部有理由、一部無理由，依民事訴
訟法第436條之23、第436條之19第1項、第436條之20、第436條
第2項、第385條第1項前段、第79條、第87條第1項，判決如主文
。
中　　華　　民　　國　　111 　年　　11　　月　　16　　日
                  基隆簡易庭法　官　李謀榮　　　　　
以上正本係照原本作成。
對於本件判決如有不服，應於收受送達後20日內向本院提出上訴
書狀，上訴於本院合議庭，並按他造當事人之人數附具繕本。
當事人之上訴，非以判決違背法令為理由不得為之，上訴狀應記
載上訴理由，表明下列各款事項：
㈠原判決所違背之法令及其具體內容。
㈡依訴訟資料可認為原判決有違背法令之具體事實。
如委任律師提起上訴者，應一併繳納上訴審裁判費。
中　　華　　民　　國　　111 　年　　11　　月　　16　　日
                            書記官　顏培容